【裁判字號】    90,交抗,423
【裁判日期】    901025
【裁判案由】    違反道路交通管理處罰條例
【裁判全文】
台灣高等法院刑事裁定                              九十年度交抗字第四二三號
    抗  告  人
    即受處分人  甲○○
右抗告人因違反道路交通管理處罰條例案件，不服台灣宜蘭地方法院中華民國九十年
九月十日裁定（九十年度交聲字第二三號），提起抗告，本院裁定如左：
    主  文
抗告駁回。
    理  由
一、異議意旨略以：抗告人即異議人甲○○駕駛車號ＲＹＧ０九六號輕機車，於民國
    （下同）九十年二月一日行經台北縣中和市○○路、員山路路口，經台北縣警察
    局中和分局攔檢後欲為酒精濃度測試，然因身體不適故先行離開，卻遭員警以「
    拒絕接受酒精濃度測試之檢定」為由而開單舉發，嗣經原處分機關改以「酒精濃
    度過量」為由裁處罰鍰新台幣一萬二千元並吊扣駕駛執照六個月。惟異議人因身
    體不適先行離開並非拒絕接受酒精測試，故原處分機關予以裁罰，顯有未當，請
    求撤銷原處分云云。
二、原裁定略以：
  (一)按修正前（八十八年四月二十一日公布施行）之道路交通管理處罰條例第三十五
    條第一項第三款：「汽車駕駛人，駕駛汽車有左列情形之一者，處新台幣六千元
    以上一萬二千元以下罰鍰，並當場禁止其駕駛及吊扣駕照六個月。三拒絕接受為
    前二款測試之檢定」。
  (二)查本件異議人於九十年二月一日騎乘ＲＹＧ０九六號機車負載其妻林妤倩行經台
    北縣中和市○○路與員山路口，經警攔檢為酒精測試，惟並未測試吹氣等情，業
    據異議人陳明在卷，並經證人及現場處理警員周傳瓊、證人林妤倩到庭證述甚詳
    ，並有台北縣警察局舉發違反道路交通管理事件通知單一紙上載「酒後騎車，身
    上酒味濃厚，經出示證件後（駕照、行車執照）拒絕測試，並逃逸離去（禁駛）
    」等語存卷可參。是異議人當時並未為酒精濃度測試至為明顯，異議人當時是否
    酒精濃度過量實有疑問，原處分機關以異議人酒精濃度過量為由而裁處罰鍰新台
    幣一萬二千元，吊扣駕駛執照六個月，即有未當。從而，本件異議為有理由，原
    處分應予撤銷。
  (三)次查，異議人固坦承當時為警攔檢時並未為酒精測試，惟辯稱：是因為他當時身
    體不舒服，要先回家上洗手間云云。然查，當時執行勤務之現場處理警員周傳瓊
    於原審調查時證稱：「‧‧‧當時我有聞到異議人有酒味，我說先酒測一下‧‧
    ‧但異議人沒有測，他就走開，所以罰單我就註明異議人要求免測拒絕簽收，且
    我有跟他太太說，異議人沒有說他身體不舒服‧‧‧他太太沒有跟我說先生身體
    不舒服」等語，而異議人亦自承確實未對警員說明身體不舒服等語，衡情一般人
    當時若確因身體不舒服急著要上廁所，必會對執法人員說明，豈會毫無說明而逕
    自離去。參以，證人林妤倩復證稱：「‧‧‧這路口離我家要二、三十分鐘的距
    離‧‧‧」顯見異議人要自該路口徒步回家尚有一段距離，則異議人辯稱因身體
    不舒服要回家上廁所云云，顯違常情。是異議人拒絕接受酒精濃度測試之檢定之
    違規事實，堪以認定。原審爰依九十年一月十七日修正前之道路交通管理處罰條
    例第三十五條第一項第三款規定( 修正後新法自九十年六月一日起始施行 )，諭
    知處罰鍰新台幣八千元，並吊扣駕駛執照六個月。經核原裁定認事用法，洵無違
    誤。
三、抗告意旨以其當日因身體不適，急欲返家上洗手間並服藥云云。然查，抗告人就
    係因何「疾病」須如此緊急返家服藥並未具體舉證以實其說，且接受酒精濃度測
    試檢定所需之時間不過一、二分鐘，應不致於使抗告人因接受測試而延誤服藥之
時間，是其上開陳述，顯為卸責之詞，委無可採，抗告為無理由，應予駁回。
據上論斷，應依道路交通案件處理辦法第二十六條，刑事訴訟法第四百十二條，裁定
如主文。
中      華      民      國    九十      年      十      月   二十五     日
                              台灣高等法院交通法庭
                                    審判長法  官  劉  景  星
                                          法  官  陳  博  志
                                          法  官  陳  志  洋
右正本證明與原本無異。
不得再抗告。
                                          書記官  蔡  佩  珊
中      華      民      國    九十      年      十      月    二十九    日


司法院資訊處製作；財團法人民間司法改革基金會備份。
